【裁判字號】    98,消債聲,23
【裁判日期】    981027
【裁判案由】    聲請免責
【裁判全文】
臺灣板橋地方法院民事裁定            98年度消債聲字第23號
聲  請  人
即  債務人  丙○○
代  理  人  林維信律師
債  權  人  台新國際商業銀行股份有限公司
法定代理人  甲○○
債  權  人  國泰世華商業銀行股份有限公司
法定代理人  乙○○
債  權  人  大眾商業銀行股份有限公司
法定代理人  戊○○
代  理  人  己○○
債  權  人  遠東國際商業銀行股份有限公司
法定代理人  丁○○
債  權  人  第一商業銀行股份有限公司
法定代理人  庚○○
代  理  人  壬○○
債  權  人  臺灣土地銀行股份有限公司
法定代理人  癸○○
債  權  人  玉山商業銀行股份有限公司
法定代理人  辛○○
上列當事人因消費者債務清理事件，本院裁定如下：
    主  文
債務人丙○○不免責。
    理  由
一、按法院為終止或終結清算程序之裁定確定後，除別有規定外
    ，應以裁定免除債務人之債務，消費者債務清理條例第 132
    條定有明文。又債務人有下列各款情形之一者，法院應為不
    免責之裁定，但債務人證明經普通債權人全體同意者，不在
    此限：一、於七年內曾依破產法或本條例規定受免責；二、
    隱匿、毀損應屬清算財團之財產，或為其他不利於債權人之
    處分；三、捏造債務或承認不真實之債務；四、因浪費、賭
    博或其他投機行為，致財產顯然減少或負擔過重之債務，而
    生開始清算之原因；五、於清算聲請前一年內，已有清算之
    原因，而隱瞞其事實，使他人與之為交易致生損害；六、明
    知已有清算原因之事實，非基於本人之義務，而以特別利於
    債權人中之一人或數人為目的，提供擔保或消滅債務；七、
    隱匿、毀棄、偽造或變造帳簿或其他會計文件之全部或一部
    ，致其財產之狀況不真確；八、故意於財產及收入狀況說明
    書為不實之記載，或有其他故意違反本條例所定義務之行為
    ，亦為同條例第134條所明定。
二、本件債務人丙○○聲請消費者債務清理事件，前經本院於民
    國98年 5月25日裁定開始清算程序，並同時終止清算程序，
    有本院97年度消債清字第40號裁定在卷可稽，上開終結清算
    程序業已確定。經本院於98年7月8日發函通知全體無擔保債
    權人，請其等於10日內就本院應否裁定免除債務人債務陳述
    意見，結果下列債權人均具狀表示不同意債務人免責：
  (一)債權人台新國際商業銀行股份有限公司表示：由債務人之現
    金卡提款明細可見，多為短期大量借款數餘萬元等非生活必
    需之消費，有浪費之情形，應予不免責。
  (二)債權人國泰世華商業銀行股份有限公司表示：觀之債務人信
    用卡消費明細資料得知，主要消費為高額加油費、預借現金
    等項，實非生活必需之支出費用，有消費者債務清理條例第
    134條第4款：因浪費、賭博或其他投機行為，致財產顯然減
    少或負擔過重之債務之情形，應予不免責。
  (三)債權人大眾商業銀行股份有限公司表示：查債務人現金卡於
    94年3 月提領現金新臺幣（下同）49,500元，另信用卡於93
    年7月提領現金20,000元，93年11月提領現金15,000 元，93
    年12月預借現金13,000元，94年7 月預借現金16,000元，94
    年8月預借現金30,000元，94年9月預借現金40,000元，94年
    10月預借現金20,000元…等，足徵債務人乃密集提領現金後
    ，隨即參與95年之債務協商，其消費性質屬於非一般通常生
    活之必要費用，顯屬消費者債務清理條例第134條第4款：浪
    費、賭博或其他投機行為，致財產顯然減少或負擔過重之債
    務等情，若將其予以免責，不啻將其浪費之負擔轉嫁於債權
    人承擔，不符合公平原則，應予不免責。
  (四)債權人遠東國際商業銀行股份有限公司表示：債務人於93年
    8 月份向債權人申請貸放性商品「好期貸」，金額為12萬元
    ；另債務人使用信用卡期間多有非通常生活之需，顯符合消
    費者債務清理條例第134條第4款：「因浪費、賭博或其他投
    機行為，致財產顯然減少或負擔過重之債務，而生開始清算
    之原因。」規定，請裁定予以不免責。
  (五)債權人第一商業銀行股份有限公司表示：對債務人於台北銀
    行等金融機構，提領之現金流向（用途）無法了解，且債務
    人仍有償還債務之責任，尚難同意債務人免責。
  (六)債權人臺灣土地銀行股份有限公司表示：由債務人之信用卡
    消費明細表及現金卡提領明細表可知，債務人皆以預借及提
    領現金使用，債務人明知對該借款並無支付能力，本即應量
    入為出，節約消費，不應為該等高額之消費支出或預借現金
    使用，實有因奢侈浪費之情形，應駁回債務人所為免責之聲
    請。
  (七)債權人玉山商業銀行股份有限公司表示：債務人尚欠債權人
    信用卡帳款117,117 元，渠之信用卡消費為預借現金等過度
    消費，實無免責之理。
三、經查，本件依各該債權人所提出債務人之各該銀行信用卡刷
    卡消費紀錄及交易明細以及現金卡之交易明細表，債務人向
    本院聲請清算前曾於93年11月至95年 9月間繳納美商康健人
    壽保險股份有限公司台灣分公司保險費計30,422元，另自91
    年5月至95年9月間繳納法商佳迪福人壽保險股份有限公司保
    險費計34,047元；再於95年4月至8月間使用加油費用共計24
    ,192元，其單筆金額均高達一千餘元；又向數家銀行預借現
    金及貸款，其中於94年1月至6月間，向台新國際商業銀行股
    份有限公司預借現金共27萬元，平均每月45,000元，於94年
    1月預借現金高達9萬元，於94年2月預借現金高達8萬元，另
    於94年3月向玉山商業銀行股份有限公司預借現金8萬元，顯
    然均與一般家庭日常所需支出顯不相當。而債務人本應衡量
    己身收入情況，節流儉樸其生活需求並適當控制其生活費用
    之支出，若率將奢糜消費之行為予以免責，則有高度道德風
    險之虞。各該債權銀行皆認債務人上開預借現金及消費情形
    ，非一般通常生活之必要費用，有奢靡消費之情事，顯非無
    據，堪認債務人應有「因浪費、賭博或其他投機行為，致財
    產顯然減少或負擔過重之債務，而生開始清算之原因」情事
    存在。
四、綜上所述，本件債務人有消費者債務清理條例第134條第4款
    所規定之不應免責之情形存在，爰裁定如主文。
中    華    民    國    98    年    10    月    27    日
                  民事第三庭    法  官  吳金芳
上為正本係照原本作成。
如不服本裁定，應於裁定送達後10日內，以書狀向本院提出抗告
，並繳納抗告費新臺幣1千元。
中    華    民    國    98    年    10    月    29    日
                                書記官  黃美雲

司法院資訊處製作；財團法人民間司法改革基金會備份。
